臺灣臺東地方法院民事判決　　　　　　　 95年度訴字第160號
原　　　告　丙○○
　　　　　　甲○○
被　　　告　乙○○
上列當事人間請求損害賠償事件，本院於民國96年5月31日言詞
辯論終結，判決如下：
　　主  文
被告應給付原告丙○○新臺幣貳拾肆萬捌仟貳佰肆拾柒元，及自
民國九十五年九月二十三日起至清償日止，按年息百分之五計算
之利息。
被告應給付原告甲○○新臺幣伍萬參仟捌佰參拾元，及自民國九
十五年九月二十三日起至清償日止，按年息百分之五計算之利息
。
原告其餘之訴均駁回。
訴訟費用新臺幣捌仟柒佰元由被告負擔十分之四，餘由原告丙○○、甲○○各負擔十分之三。
本判決第一項、第二項，得假執行。但被告如為原告丙○○、甲○○預供擔保新臺幣貳拾肆萬捌仟貳佰肆拾柒元、新臺幣伍萬參
仟捌佰參拾元，均得免為假執行。
原告其餘假執行之聲請均駁回。
    事實及理由
甲、程序方面：
    按「訴狀送達後，原告不得將原訴變更或追加他訴，但有下
    列情形之一者，不在此限：三、擴張或減縮應受判決事項之
    聲明者。」民事訴訟法第255條第1項第3款定有明文。查原
    告甲○○起訴時之訴之聲明第一項係請求被告應賠償新臺幣
    （下同）300,000元。嗣原告甲○○於民國95年2月14日準備
    程序時減縮其應受判決事項聲明為283,830元，揆諸前開法
    條規定，自應予准許。
乙、實體方面：
一、原告二人起訴主張：被告於94年10月14日上午，駕駛車號WR
    -7696號自小客車，沿臺東縣臺東市○○○路由東往西方向
    行駛，於同日7時30分許，行經桂林北路老人社福館前時，
    本應注意劃有分向限制線之路段不得迴車，且依當時天候路
    況，並無不能注意之情事，竟疏未注意上開規定，違規貿然
    迴轉，撞及原告甲○○所騎乘搭載原告丙○○沿桂林北路由
    東往西方向行經該處之車號SC2-038號機車，致原告人車倒
    地，原告甲○○受有右胸部挫傷及右膝擦傷、挫傷等傷害，
    原告丙○○受有頭部外傷、右肱骨骨折、上顎前側齒槽骨斷
    裂合併牙齒斷裂及身體多處挫傷等傷害。被告前開過失傷害
    行為，業經臺灣臺東地方法院檢察署檢察官以94年度偵字第
    2597號聲請簡易判決處刑書聲請簡易處刑，並經本院以95
    年度東交簡字第77號刑事簡易判決處被告有期徒刑2月，如
    易科罰金，以300元折算1日在案。爰本於民法第184條第1項
    前段、第193條第1項、第195條第1項規定，請求被告(一)賠償
    原告丙○○(1)醫療費75,247元、(2)交通費3,000元、(3)看護
    費180,000元（含94年10月23日至94年11月22日看護費
    60,000元、94年11月23日至94年12月22日看護費60,000元
    、94年12月23日至95年1月21日看護費60,000元）、(4)精
    神慰撫金241,753元；(二)賠償原告甲○○(1)醫療費1,430元、
    (2)交通費2,400元、(3)精神慰撫金150,000元、(4)工作損失13
    0,000元。並聲明：(一)被告應給付原告丙○○500,000元、原
    告甲○○283,830元，及均自起訴狀繕本送達被告翌日（即
    95年9月23日）起至清償日止，按年息5%計算之利息。(二)原
    告願供擔保，請准宣告假執行。
二、被告則以：對於前開刑事判決事實沒有意見，惟(一)依臺東縣
    警察局道路交通事故初步分析研判表記載，原告甲○○未充
    分注意車前狀態為肇事次因；(二)原告丙○○看護費180,000
    元應予剔除；(三)原告丙○○請求精神慰撫金241,753元部分
    ，金額過高；(四)原告甲○○精神慰撫金150,000元及工作損
    失180,000元，係對同一車禍件損害賠償重複請求，且原告
    甲○○所受傷害尚不足至請求精神損害賠償程度，應無必要
    等語，資為抗辯。並聲明: (一)原告之訴及假執行之聲請均駁
    回。(二)如受不利判決，願供擔保，請准宣告免為假執行。
三、兩造不爭執之事實：
　  (一)被告於94年10月14日上午，駕駛車號WR-7696號自小客車
      ，沿臺東市○○○路由東往西方向行駛，於同日7時30分
      許，行經桂林北路老人社福館前時，本應注意劃有分向限
      制線之路段不得迴車，且依當時天候路況，並無不能注意
      之情事，竟疏未注意上開規定，違規貿然迴轉，撞及原告
      甲○○所騎乘搭載原告丙○○沿桂林北路由東往西方向行
      經該處之車號SC2-038號機車，致原告人車倒地，原告甲○○受有右胸部挫傷及右膝擦傷、挫傷等傷害，原告丙○○受有頭部外傷、右肱骨骨折、上顎前側齒槽骨斷裂合併
      牙齒斷裂及身體多處挫傷等傷害。被告前開過失傷害行為
      ，業經臺灣臺東地方法院檢察署檢察官以94年度偵字第
      2597號聲請簡易判決處刑書聲請簡易處刑，並經本院交通
      法庭以95年度東交簡字第77號刑事簡易判決處被告有期徒
      刑2月，如易科罰金，以300元折算1日確定。
    (二)本件交通事故經送臺灣省花東區車輛行車事故鑑定委員會
      鑑定結果認為：原告甲○○駕駛輕型機車於94年10月14日
      7時30分，沿臺東市○○○路由東往西方向行駛，途經桂
      林北路老人社福館前，適被告駕駛自小客車同向由其右前
      方迴轉，二車相撞肇事。被告之車違規迴轉，應禮讓。原
      告甲○○之車直行，有道路優先使用權。被告駕駛自小客
      車，由車道外側跨越中心分向限制線違規迴轉（左轉）時
      ，未注意左後方來車之安全距離，並讓直行車先行，為肇
      事原因。原告甲○○駕駛輕型機車，無肇事因素。本件經
      再送臺灣省車輛行車事故覆議鑑定委員會鑑定結果，認：
      依卷附跡證資料研議結論，照花東區鑑定會之鑑定意見。
    (三)原告丙○○、甲○○各因傷支出：(1)必要之醫療費用75,2
      47元、1,430元；(2)必要之交通費用3,000元、2,400元。
    (四)原告丙○○於94年10月14日因右肱骨骨折、右腓骨骨折、
      牙齒斷裂併齒槽骨骨折，入馬偕紀念醫院臺東分院急診，
      住院治療及石膏固定，同年10月21日出院，持續門診追蹤
      治療，同年11月29日門診Ｘ光顯示骨折處有移位，再次入
      院行麻醉後徒手整復石膏固定。
    (五)原告甲○○於94年10月14日至馬偕紀念醫院臺東分院急診
      求治，主訴車禍受有胸部、右膝、左手疼痛、右膝及雙手
      挫擦傷，經安排Ｘ光檢查並無明顯骨折，因原告甲○○血
      壓偏高，予以口服藥。
    (六)被告已給付原告丙○○因傷支出之自94年10月14日至94年
      10 月21日止必要之看護費用16,000元。
    (七)原告並未領取強制汽車責任保險給付。
    (八)原告丙○○係高中肄業，曾任軍職，月領榮家補助13,500
      元，已婚，有4位成年子女。原告甲○○係大陸人士，領
      有長期居留證，畢業於護理學校。被告係高職畢業，曾從
      事旅館經營，現無業，有4位成年子女。
    (九)94年度稅務電子閘門財產所得調件明細表記載：(1)被告無
      所得資料；有房屋、土地等2筆財產，財產總額14,472,36
      4元。(2)原告甲○○有所得3筆，給付總額60,412元；無財
      產資料。(3)原告丙○○無所得資料；無財產資料。
四、得心證之理由：
    本件兩造所爭執之處，應在於被告與原告之過失責任比例為
    何？原告丙○○自94年10月23日起至95年1月21日止有無支
    出看護費之必要？原告丙○○、甲○○請求之精神慰撫金是
    否過高？原告甲○○有無工作損失？
    (一)本件被告有無過失，若有，其過失比例為何？
      按「汽車迴車時，應依下列規定：……二、在設有禁止迴
      車標誌或劃有分向限制線，禁止超車線、禁止變換車道線
      之路段，不得迴車」、「汽車行駛時，駕駛人應注意車前
      狀況及兩車併行之間隔，並隨時採取必要之安全措施」，
      道路交通安全規則第106條第2款、第94條第3項分別定有
      明文。被告考領有普通小型車駕駛執照，對於上述交通安
      全規則應知之甚稔，且應確實遵守，本件車禍發事發當時
      為晴天、日間自然光線、現場路面係柏油、乾燥、無缺陷
      、無障礙物、視距良好，並無不能注意之情形，有臺東縣
      警察局臺東分局道路交通事故現場圖、道路交通事故調查
      報告表（一）（二）可佐（參臺東縣警察局臺東分局信警
      偵字第0940051519號刑案偵查卷第13至15頁）。且依據臺
      灣省花東區車輛行車事故鑑定委員會95年12月15日花東鑑
      字第0956102418號函鑑定意見載：「一、（被告）乙○○
      駕駛自小客車，由車道外側跨越中心分向限制線違規迴轉
      （左轉）時，未注意左後方來車之安全距離，並讓直行車
      先行，為肇事原因。二、（原告）甲○○駕駛輕型機車無
      肇事因素」、臺灣省車輛行車事故覆議鑑定委員會96年3
      月20日府覆議字第0966200640號函覆稱：「承囑覆議乙○○與甲○○行車事故鑑定一案（覆議字第9610171號），
      經本會第2165次（96年3月16日）會議依卷附跡證資料研
      議結論，照花東區鑑定會之鑑定意見」（參本院95年度訴
      字第160 號卷第43、45、70頁），足徵被告確有於劃有分
      向限制線路段違規迴車，復無不能注意之情形，而肇致原
      告甲○○及其附載人原告丙○○受傷等結果。又被告因前
      揭過失傷害行為，業據臺灣臺東地方法院檢察署檢察官以
      94年度偵字第2597號聲請簡易判決處刑，並經本院交通法
      庭以95年度東交簡字第77號判決處有期徒刑2月，如易科
      罰金，以300元折算1日確定在案，此亦為被告所不爭執，
      雖被告嗣提出臺東縣警察局道路交通事故初步分析研判表
      ，以其上調查分析欄載「自小客違反標線迴轉為肇事主因
      ；輕機車駕駛人未充分注意車前狀態為肇事次因」（參前
      揭本院卷第128頁），辯稱原告甲○○亦與有過失云云，
      惟前揭初步分析研判表備註欄亦載：「本表係依據各造當
      事人之主述、現場相關事證之初步分析意見，僅提供參考
      ，當事人得依規定另向該區車輛行車事故鑑定委員會申請
      鑑定」（參前揭本院卷第128頁），顯見本件當事人肇事
      原因之歸屬，仍以上開鑑定委員會及覆議鑑定委員會之鑑
      定意見較為可採，故被告辯稱原告對本件損害之發生與有
      過失云云，難認有理，不足採信。綜上所述，被告對本件
      車禍之發生有過失責任，被告甲○○並無與有過失，至臻
      明確。
    (二)若被告應就原告甲○○、丙○○所受傷害負過失侵權行為
      責任，原告甲○○、丙○○是否得請求被告賠償醫療費、
      必要交通費、看護費及精神慰撫金？金額各以多少為適當
      ？
      按因故意或過失，不法侵害他人之權利者，負損害賠償責
      任；不法侵害他人之身體或健康者，對於被害人因此喪失
      或減少勞動能力或增加生活上需要時，應負損害賠償責任
      ；不法侵害他人之身體、健康者，被害人雖非財產上之損
      害，亦得請求賠償相當之金額，為民法第184條第1項前段
      、第193條第1項、第195條第1項所明定。次按法院對非財
      產上損害賠償金額之量定，應斟酌加害人及被害人之經濟
      情況、社會地位以及加害人之故意過失等一切情況為衡量
      之標準，最高法院著有51年臺上字第223號號判例要旨可
      據，本件原告等人自得依侵權行為法律關係訴請被告應賠
      償其所受之損害，至於原告等請求之各項損害賠償有無理
      由（範圍多寡），分述如下：
      (1)醫療費部分：本件原告等人主張原告丙○○、甲○○因
        本件交通事故所受傷害而分別支出醫療費75,247元、1,
        430元，為被告所不爭執，是原告等人此部分之請求自
        應予以准許。
      (2)必要交通費部分：本件原告等人主張原告丙○○、甲○○因本件交通事故分別支出必要交通費3,000元、2,400
        元，亦為被告所不爭執，是原告等人此部分之請求自應
        予以准許。
      (3)看護費部分：本件原告丙○○主張其支出自94年10月23
        日起至95年1月21日止之看護費共180,000元。經查被告
        前已給付原告丙○○自94年10月14日起至94年10月21日
        止因傷住院必要看護費16,000元，此為原告等人所不爭
        執，而原告丙○○94年10月14日至馬偕紀念醫院臺東分
        院急診求治，因住院期間行動不便，活動不易且獨自進
        食有困難，故須專人在旁照護協助，全日看護費用為2,
        000元，原告丙○○於94年10月21日出院後，雖持續門
        診追蹤治療，並於同年11月29日Ｘ光顯示骨折處有移位
        ，乃再次入院行麻醉後徒手整復石膏固定，惟住院及出
        院期間僅家人陪伴即可，無須專人在旁照護協助，有馬
        偕紀念醫院臺東分院95年11月7日馬院東醫乙字第09500
        08884號函在卷可稽（參前揭本院卷第42頁），是原告
        丙○○住院期間16,000元看護費固有理由，且已為被告
        所給付，而原告丙○○另請求其支出自94年10月23日起
        至95年1月21日止之看護費共180,000元部分，則不應准
        許。
      (4)工作（薪資）損失部分：原告甲○○主張其畢業於中國
        大陸護理學校，領有長期居留證，因本件車禍結果肇致
        工作（薪資）損失130,000元云云。經查原告甲○○未
        就其主張之工作（薪資）損失部分舉證以實其說，不無
        疑義，且依前揭馬偕紀念醫院臺東分院函載：「甲○○
        君94年10月14日至急診求治，主訴車禍致使胸部、右膝
        、左手疼痛、右膝及雙手擦挫傷，予以安排Ｘ光檢查並
        無明顯骨折，因患者血壓偏高予以口服藥，並安排離院
        後續門診追蹤治療。並無明顯證據顯示會影響工作」（
        參前揭本院卷第42頁），是原告甲○○此部分之請求不
        予准許。
      (5)精神慰撫金部分：被告因上開過失行為侵害原告丙○○
        、曾學蘭之身體權及健康權，原告丙○○於事故發生時
        年78歲，年事已高，於本件事故發生後歷經住院治療及
        手術，而原告甲○○於事發時年亦60歲，受有右膝及雙
        手擦挫傷等傷害，彼等身體及精神上均感受到極大之痛
        苦而受有非財產上之損害等情，堪信為真。審酌原告曹
        琪係高中肄業，曾任軍職，月領榮家補助13,500元，已
        婚，有4位成年子女。原告甲○○係大陸人士，領有長
        期居留證，畢業於護理學校。被告係高職畢業，曾從事
        旅館經營，現無業，有4位成年子女。另依94年度稅務電
        子閘門財產所得調件明細表記載：(1)被告無所得資料；
        有房屋、土地等2筆財產，財產總額14,472,364元。(2)
        原告甲○○有所得3筆，給付總額60,412元；無財產資
        料。(3)原告丙○○無所得資料；無財產資料。等情形，
        認原告丙○○請求241,753元、原告甲○○請求150,000
        元之慰撫金，殊嫌過高，應各予核減為原告丙○○170,
        000元、原告甲○○50,000元為當，原告等人逾此數額
        之請求，為無理由，應予駁回。
      (6)綜上所述，被告應賠償原告丙○○248,247元（75,247
        ＋3,000＋170,000＝248,247），被告應賠償原告甲○○53,830元（1,430＋2,400＋50,000＝53,830）。
   (三)末按「給付無確定期限者，債務人於債權人得請求給付時
     ，經其催告而未為給付，自受催告時起，負遲延責任。其
     經債權人起訴而送達訴狀，或依督促程序送達支付命令，
     或為其他相類之行為者，與催告有同一之效力」、「遲延
     之債務，以支付金錢為標的者，債權人得請求依法定利率
     計算之遲延利息」、「應付利息之債務，其利率未經約定
     ，亦無法律可據者，週年利率為百分之五」民法第229條第
     2項、第233條第1項前段、第203條復分別著有明文。本件
    原告等人對於被告之侵權行為損害賠償請求權，係屬於給付
    未有確定期限之金錢債權，揆諸前述規定，原告等人主張被
    告應自起訴狀繕本送達之翌日，即95年9月23日起，加給按
    年息5%計算之法定遲延利息，此有送達證書在卷足憑（參前
    揭本院卷第25頁），於法尚無不合。從而，原告丙○○、甲○○依民法第184條第1項前段、第193條第1項、第195條第1
    項之規定，請求被告給付248,247元、53,830元，及自95年9
    月23日起至清償日止，按年息5%計算之利息之範圍內，為有
    理由，應予准許。其餘請求部分，為無理由，不應准許。
五、本件事證已臻明確，兩造其餘之陳述及所提其他證據，經審
    酌與本院前揭判斷不生影響，毋庸再予審酌，併此敘明。
六、本件兩造分別陳明願供擔保，請宣告准予假執行或免為假執
    行，經核原告丙○○、甲○○勝訴部分之金額未逾500,000
    元，應依職權宣告假執行。至於原告等人敗訴部分，其假執
    行之聲請即失所附麗，不應准許。又被告陳明願供擔保，宣
    告免為假執行，核無不合，爰酌定如主文所示之擔保金額，
    併予准許。
七、據上論結，原告等人之訴為一部有理由，一部無理由，依民
    事訴訟法第79條、第389條第1項第5款、第390條第2項、第
    392條第2項，判決如主文。
中　　華　　民　　國　　96　　年　　6 　　月　　20　　日
                  民事庭    審判長法  官   楊智勝
                                  法  官   林恒祺
                                  法  官   詹慶堂
以上正本係照原本作成
如對本判決上訴，須於判決送達後20日內向本院提出上訴狀
中　　華　　民　　國　　96　　年　　6 　　月　　21　　日
                                  書記官   許瑞權
